臺灣高等法院刑事判決
110年度上訴字第1246號
上  訴  人  臺灣桃園地方檢察署檢察官
被      告  魏嘉星



上列上訴人因被告詐欺等案件，不服臺灣桃園地方法院109年度
審訴字第894號，中華民國109年12月18日第一審判決（追加起訴
案號：臺灣桃園地方檢察署108年度偵字第5693號、第20385號）
，提起上訴，本院判決如下：
    主  文
原判決撤銷。
魏嘉星犯如附表一「主文」欄所示之罪，各處如附表一「主文」
欄所示之刑及沒收。應執行有期徒刑貳年貳月。
    犯罪事實
一、魏嘉星為詐欺集團成員（所涉參與犯罪組織部分，業經臺灣
    桃園地方法院以109年度審金訴字第38號判決認其所參與之
    詐欺集團，非屬民國106年4月21日修正施行前之組織犯罪防
    制條例第2條所稱之犯罪組織，並經本院109年度上訴字第41
    47號確定判決就此部分為相同之認定；所涉參與犯罪組織部
    分，既未據本案檢察官追加起訴，本院自無庸併予審究），
    其與真實姓名年籍不詳綽號「阿創」、「阿凱」及所屬詐欺
    集團其他不詳成年成員意圖為自己不法之所有，基於3人以
    上共同冒用政府機關及公務員名義詐欺取財、以不正方法由
    自動付款設備取得他人之物之犯意聯絡，分別為下列犯行：
　㈠先由該詐欺集團不詳成員於107年12月7日致電王張玉琴，假
    冒某政府機關檢警人員，佯稱查獲某詐騙集團與王張玉琴有
    關，王張玉琴帳戶有問題，為協助王張玉琴洗刷紀錄，要求
    王張玉琴交付提款卡以供辦理云云，使王張玉琴陷於錯誤，
    而於同日中午12時許（追加起訴書誤載為10時許，應予更正
    ），在其位於新北市○○區○○街00巷00號（追加起訴書誤載為
    9號，應予更正）住處附近，將其所有之中華郵政帳號000-0
    0000000000000號帳戶提款卡，交付該詐欺集團不詳成員，
    並告知提款卡密碼，再由魏嘉星依該詐欺集團不詳成員指示
    ，接續於附表二編號1至3所示時、地，利用上開提款卡及密
    碼，由自動付款設備ATM提領上開王張玉琴帳戶內之款項共
    計新臺幣（下同）14萬9000元（起訴書誤載為29萬7000元，
    應予更正）並交付上手成員。嗣因王張玉琴發覺有異，補刷
    上開帳戶存摺，查悉遭盜領存款，始知受騙而報警處理。
　㈡先由該詐欺集團不詳成員於107年12月25日致電楊依儒，假冒
    健保局人員、某警察局警官、某地方檢察署檢察官，佯稱楊
    依儒健保卡違規使用，觸犯刑事案件，需監管楊依儒帳戶，
    而要求楊依儒交付存摺、提款卡云云，使楊依儒陷於錯誤，
    於同日下午2、3時許，在其位於臺中市○○區○○里○○巷00號住
    處，將其所有之中華郵政帳號000-00000000000000號、臺中
    商業銀行沙鹿分行帳號000-000000000000號帳戶之存摺及提
    款卡交付「阿創」，並告知提款卡密碼，魏嘉星則在旁把風
    ，而後再依該詐欺集團不詳成員指示，接續於附表二編號4
    至7所示時、地，利用上開提款卡及密碼，由自動付款設備A
    TM提領上開楊依儒郵局帳戶內之款項共計14萬9000元、暨臺
    中商業銀行沙鹿分行帳戶內之款項8萬元，並交付上手成員
    。嗣因楊依儒驚覺受騙而報警查悉上情。
二、案經楊依儒訴由臺中市政府警察局清水分局報告臺灣臺中地
    方檢察署呈請臺灣高等檢察署檢察長令轉臺灣桃園地方檢察
    署、暨王張玉琴訴由桃園市政府警察局楊梅分局報告臺灣桃
    園地方檢察署檢察官偵查後追加起訴。
    理  由
壹、證據能力部分：
    本案據以認定被告魏嘉星犯罪之供述證據，其中屬於傳聞證
    據之部分，檢察官、被告在本院審理時均未爭執其證據能力
    （見本院卷第108至110頁），復經本院審酌認該等證據之作
    成無違法、不當或顯不可信之情況，非供述證據亦查無公務
    員違背法定程序而取得之情事，依刑事訴訟法第158條之4反
    面解釋、第159條至第159條之5規定，均有證據能力。
貳、實體部分：
一、前揭事實，業據被告於偵查、原審準備程序及審理時坦承不
    諱，並經告訴人王張玉琴於警詢時、告訴人楊依儒於警詢及
    原審準備程序時指述明確，且有中華郵政帳戶交易明細、臺
    中商業銀行帳戶交易明細、告訴人楊依儒存摺內頁照片、內
    政部警政署反詐騙案件紀錄表、查獲詐欺車手提領金融機構
    一覽表、新屋郵局ATM監視器錄影畫面翻拍照片、靜宜大學A
    TM監視器錄影畫面翻拍照片、臺中市沙鹿區鹿峰里中峰巷監
    視器錄影畫面翻拍照片附卷可稽，已堪認定。被告於本院審
    理時翻異前詞，改口否認提領上開告訴人王張玉琴之帳戶存
    款，並辯稱此部分並無監視器錄影畫面可證云云，顯屬事後
    卸責之詞，不足採信。綜上所述，本案事證明確，被告犯行
    均堪認定，應予依法論科。
二、論罪科刑：
　㈠按刑法第339條之2第1項之以不正方法由自動付款設備取得他
    人之物罪，其所謂「不正方法」，係泛指一切不正當之方法
    而言，並不以施用詐術為限，例如以強暴、脅迫、詐欺、竊
    盜或侵占等方式取得他人之提款卡及密碼，再冒充本人由自
    動提款設備取得他人之物，或以偽造他人之提款卡由自動付
    款設備取得他人之物等等，均屬之（最高法院94年度台上字
    第4023號判決意旨參照）。被告所屬詐欺集團向告訴人王張
    玉琴、楊依儒詐取提款卡及密碼後，推由被告冒充告訴人王
    張玉琴、楊依儒由自動付款設備ATM提取告訴人王張玉琴、
    楊依儒帳戶內存款之行為，自與前揭罪名之構成要件相當。
    故核被告前揭犯罪事實欄一㈠、㈡所為，均係犯刑法第339條
    之4第1項第1款、第2款之3人以上共同冒用政府機關及公務
    員名義詐欺取財、第339條之2第1項之以不正方法由自動付
    款設備取得他人之物罪。
　㈡被告與「阿創」、「阿凱」及所屬詐欺集團其他不詳成員間
    ，就前揭犯行，均有犯意聯絡及行為分擔，皆為共同正犯。
　㈢被告就告訴人王張玉琴、楊依儒帳戶內之款項，均有多次提
    領行為，各係基於單一之犯意，在密切接近之時間、地點實
    施，分別侵害同一法益，各行為之獨立性極為薄弱，依一般
    社會健全概念，在時間差距上，難以強行分開，在刑法評價
    上，以視為數個舉動之接續施行，合為包括之一行為予以評
    價，較為合理，各應僅論以接續犯之一罪。
　㈣被告各以一行為同時觸犯上開二罪名，皆為想像競合犯，均
    應依刑法第55條前段規定，各從一重之3人以上共同冒用政
    府機關及公務員名義詐欺取財罪處斷。
　㈤被告所犯上開二罪間，犯意各別，行為互殊，應予分論併罰
    。　
　㈥公訴意旨另以：被告與「阿創」等人除有前述加重詐欺取財
    之犯意聯絡外，尚基於洗錢之犯意聯絡，為前揭各次加重詐
    欺取財犯行，因認被告另涉犯洗錢防制法第14條第1項之一
    般洗錢罪嫌云云。惟依105年12月28日修正公布、並於106年
     6月28日生效施行之洗錢防制法（下稱新法）規定，倘行為
    人意圖掩飾或隱匿特定犯罪所得來源，而將特定犯罪所得直
    接消費處分，甚或交予其他共同正犯，而由共同正犯以虛假
    交易外觀掩飾不法金流移動，即難認單純犯罪後處分贓物之
    行為，應仍構成新法第2條第1或2款之洗錢行為（最高法院1
    08年度台上字第1744號判決意旨參照）。從而自須「由共同
    正犯以虛假交易外觀掩飾不法金流移動」，始足當之。本案
    詐欺集團係先向告訴人王張玉琴、楊依儒騙得帳戶提款卡及
    密碼，嗣被告雖持以自該等帳戶直接領出款項，然此純屬為
    能終局取得並保有詐欺所得之手段，乃詐欺取財犯罪既遂之
    結果，即令因此容或增加犯罪所得之流動性及易處分性，有
    利於爾後對之掩飾或隱匿方式之安排，惟此既屬詐財取贓之
    必然結果，且此部分金流透明易查，在形式上猶未合法化其
    犯罪所得、模糊化其不法性或切斷其與前置特定犯罪之關聯
    性，更能一目了然其來源之不法，則此不法內涵，當已為詐
    欺取財罪所預設之行為品質所兼括，自應僅受此評價，即為
    已足，無由擴及「洗錢」罪名之餘地，以免滋生過度評價之
    弊。況被告僅將所提領之款項交付上手，既係單純交款之舉
    ，該等贓款復未經所謂之清洗行為（money laundering）即
    為被告領出，而無另作任何安排俾合法化其犯罪所得、模糊
    化其不法性或切斷其與前置特定犯罪之關聯性，則該犯罪所
    得之不法性外觀仍存，尤同能一目了然來源之不法。從而，
    就被告等之犯罪全部過程加以觀察，此單純之提領被害人帳
    戶款項交付上手之行為，僅屬共同正犯間朋分或配受犯罪所
    得之行為，尤難認被告另有逃避或妨礙重大犯罪之追查或處
    罰之犯罪意思，核與洗錢防制法第2條所定洗錢行為之構成
    要件尚屬有間，自難逕以洗錢罪相繩。公訴意旨認被告尚涉
    犯洗錢防制法第14條第1項之洗錢罪嫌云云，容有誤會，原
    應為無罪之諭知，惟此部分如成立犯罪，與前揭經論罪之部
    分，有想像競合犯之裁判上一罪關係，爰均不另為無罪之諭
    知。
  ㈦原審認被告3人以上共同冒用政府機關及公務員名義，分別向
    告訴人王張玉琴、楊依儒詐欺取財，事證明確，而予分別論
    罪科刑，並定其應執行刑，暨就被告犯罪所得為沒收、追徵
    之諭知，固非無見。惟查被告冒充告訴人王張玉琴、楊依儒
    本人由自動提款設備取得告訴人王張玉琴、楊依儒銀行帳戶
    內存款之行為，尚應成立刑法第339條之2第1項之罪，原審
    漏論此部分罪名，自有違誤。檢察官上訴指摘原判決關於被
    訴洗錢部分不另為無罪之諭知不當，雖無理由，業經本院指
    駁說明如前，惟原判決既有上開違誤可議之處，自屬無可維
    持，應由本院撤銷改判。
　㈧爰審酌被告前即已因加重詐欺取財案件為警查獲，此有卷附
    本院被告前案紀錄表可按，猶不知悔改，正值青壯盛年，不
    思循合法正當途徑取得財物，貪圖付出少許勞力即可獲取顯
    不相當之不法報酬，在詐欺集團內負責提款工作，固危害告
    訴人王張玉琴、楊依儒之財產權益，影響社會治安及金融交
    易秩序，然其尚非主導犯罪之核心要角，犯罪後復於偵審中
    坦承犯行，惟迄未與告訴人王張玉琴、楊依儒達成和解、賠
    償損害或取得原諒，兼衡其品行、智識程度、生活狀況、各
    次犯罪之動機、目的、手段、角色分工、所詐取之財物數額
    、實際獲取之犯罪所得（詳如後述）、犯罪所生之危害等一
    切情狀，分別量處如附表一「主文」欄所示之刑，並定其應
    執行之刑。　
三、被告因前揭二犯行而分別獲取報酬5000元、9000元，此據其
    於原審準備程序時供明在卷，自屬其犯罪所得，雖未扣案，
    仍均應依刑法第38條之1第1項前段、第3項規定宣告沒收，
    於全部或一部不能沒收或不宜執行沒收時，追徵其價額。至
    本案詐欺集團詐得之上開提款卡及持以提領之款項扣除前述
    被告報酬後之餘款36萬4000元，雖同屬「犯罪所得」，惟查
    無證據足認被告確有朋分該等款項及留存提款卡之情事，自
    無從宣告沒收或追徵。至被告為本案犯行時所持用、供其與
    詐欺集團其他成員連絡用之「工作手機」（含門號SIM卡）
    ，固屬該集團所有、供犯罪所用之物，然未扣案，又非違禁
    物，復查無證據足認現尚存在，無論是否宣告沒收或追徵，
    均無礙於被告罪責之評價及刑罰預防目的之達成，既欠缺刑
    法上之重要性，自無開啟助益甚微之沒收或追徵程序而過度
    耗費司法資源之必要，爰依刑法第38條之2第2項規定，不予
    宣告沒收或追徵。
四、被告經合法傳喚，無正當理由不到庭，爰不待其陳述逕行判
    決。
據上論斷，應依刑事訴訟法第369條第1項前段、第364條、第299
條第1項前段、第371條，刑法第28條、第339條之2第1項、第339
條之4第1項第1款、第2款、第55條、第51條第5款、第38條之1 
第1項前段、第3項，刑法施行法第1條之1第1項，判決如主文。
本案經檢察官廖先志到庭執行職務。
中　　華　　民　　國　　110 　年　　11　　月　　12　　日
                  刑事第十五庭審判長法　官 陳芃宇
                                    法　官 陳勇松
                                    法　官 曹馨方
以上正本證明與原本無異。
如不服本判決，應於收受送達後20日內向本院提出上訴書狀，其
未敘述上訴之理由者並得於提起上訴後20日內向本院補提理由書
（均須按他造當事人之人數附繕本）「切勿逕送上級法院」。
                                    書記官 陳雅加
中　　華　　民　　國　　110 　年　　11　　月　　22　　日
附錄：本案論罪科刑法條全文
中華民國刑法第339條之2
（違法由自動付款設備取得他人之物之處罰）
意圖為自己或第三人不法之所有，以不正方法由自動付款設備取
得他人之物者，處3年以下有期徒刑、拘役或30萬元以下罰金。
以前項方法得財產上不法之利益或使第三人得之者，亦同。
前二項之未遂犯罰之。
中華民國刑法第339條之4
犯第339條詐欺罪而有下列情形之一者，處1年以上7年以下有期
徒刑，得併科1百萬元以下罰金：
一、冒用政府機關或公務員名義犯之。
二、三人以上共同犯之。
三、以廣播電視、電子通訊、網際網路或其他媒體等傳播工具，
    對公眾散布而犯之。
前項之未遂犯罰之。

附表一：
編號 犯罪事實           主文 1 詳如前揭犯罪事實欄一㈠所載  魏嘉星犯三人以上共同冒用政府機關及公務員名義詐欺取財罪，處有期徒刑壹年肆月。未扣案之犯罪所得新臺幣伍仟元沒收，於全部或一部不能沒收或不宜執行沒收時，追徵其價額。 2  詳如前揭犯罪事實欄一㈡所載 魏嘉星犯三人以上共同冒用政府機關及公務員名義詐欺取財罪，處有期徒刑壹年伍月。未扣案之犯罪所得新臺幣玖仟元沒收，於全部或一部不能沒收或不宜執行沒收時，追徵其價額。 

附表二：
編號 提領時間 提領地點 提領金額 提領帳戶 告訴人 1 107 年12月8 日凌晨0 時43分54秒 桃園市○○區○○路000 號新屋郵局ATM 6萬元 中華郵政帳號000-00000000000000號帳戶 王張玉琴 2 107 年12月8 日凌晨0 時44分52秒 同上 6萬元 同上 王張玉琴 3 107 年12月8 日凌晨0 時45分51秒 同上 2萬9000元 同上 王張玉琴 4 107 年12月25日下午2 時34分29秒 臺中市○○區○○○道0 段000號靜宜大學ATM 6萬元 中華郵政帳號000-00000000000000號帳戶 楊依儒 5 107 年12月25日下午2 時35分39秒 同上 6萬元 同上 楊依儒 6 107 年12月25日下午2 時37分08秒 同上 2萬9000元 同上 楊依儒 7 107 年12月25日下午2 時54分12秒 臺中市○○區○○路000 號臺中銀行沙鹿分行ATM 8萬元 臺中商業銀行沙鹿分行帳號000-000000000000號帳戶 楊依儒